臺灣桃園地方法院刑事判決　　　　　　　　96年度易字第92號
公　訴　人　臺灣桃園地方法院檢察署檢察官
被　　　告　丁○○
　　　　　　　　　　　469巷.
選任辯護人　黃秋田律師
上列被告因違反著作權法案件，經檢察官提起公訴（95年度偵字
第25304 號），本院判決如下：
    主  文
丁○○無罪。
    理  由
一、公訴意旨略以：被告丁○○明知所持有影音「我的超人女友
    」、「穿著PRADA 的惡魔」、「魔山」、「惡靈線索」、「
    邁阿密風雲」，及音樂「品冠- 愛到無可救藥」、「蔡依林
    - 最愛」、「吳克群- 將軍令」等光碟共計281 片分別為侵
    害美商華納兄弟娛樂公司、美商二十世界福斯影片股份有限
    公司、美商環球影片製作有限責任合夥公司、美商新線製作
    股份有限公司、美商米高梅影片股份有限公司、美商派拉蒙
    影片股份有限公司、滾石國際音樂股份有限公司、新力博德
    曼音樂娛樂股份有限公司、艾迴股份有限公司、環球國際唱
    片股份有限公司、科藝百代股份有限公司、華納國際音樂股
    份有限公司、華研國際音樂股份有限公司、豐華唱片股份有
    限公司、福茂唱片音樂股份有限公司等公司著作財產權之物
    ，竟意圖散布，於民國95年11月16日晚間7 時許，在桃園縣
    龍潭鄉○○路某夜市內，擺設攤位，公開陳列上揭盜版光碟
    ，以每片CD新臺幣（下同）50元、7 片100 元、每片VCD100
    元、4 片300 元之價格販售上揭盜版光碟，嗣於同日晚間7
    時許，為財團法人電影及錄影著作保護基金會（下稱保護基
    金會）稽查專員黃建華發覺被告販售上揭盜版光碟一情乃報
    警，經警前往處理，扣得上揭盜版光碟共計281 片。因認被
    告丁○○涉犯著作權法第91條之1 第3 項、第2 項之明知係
    侵害著著作權之重製光碟，意圖散布而公開陳列之罪嫌。
二、按刑事訴訟法第161 條第1 項規定：檢察官就被告犯罪事實
    ，應負舉證責任，並指出證明之方法。因此，檢察官對於起
    訴之犯罪事實，應負提出證據及說服之實質舉證責任。倘其
    所提出之證據，不足為被告有罪之積極證明，或其指出證明
    之方法，無從說服法院以形成被告有罪之心證，基於無罪推
    定之原則，自應為被告無罪判決之諭知（最高法院92年台上
    字第128 號判例參照）。亦即，公訴案件犯罪證據之蒐集，
    及提起公訴後，對犯罪事實之舉證責任及指出證明之方法，
    均屬公訴人之職責，原則上法院僅於當事人之主張及舉證範
    圍內進行調查證據，其經法定程序調查證據之結果，認已足
    以證明犯罪事實時，始得為犯罪事實之認定。若其為訴訟上
    之證明，於通常一般人仍有合理之懷疑存在，尚未達於可確
    信其真實之程度者，在該合理懷疑尚未剔除前，自不能為有
    罪之認定。法院不得以偵查機關關於某種犯罪之調查不易，
    即放棄上開原則之堅持，致有違背刑事訴訟無罪推定及嚴格
    證明之原則，其理甚明（最高法院94年度台上字第2033號判
    決參照）。又按犯罪事實應依證據認定之，無證據不得認定
    其犯罪事實；又不能證明被告犯罪者，應諭知無罪之判決，
    刑事訟訴法第154 條第2 項、第301 條第1 項分別定有明文
    。次按認定犯罪事實所憑之證據，無論直接或間接證據，其
    為訴訟上之證明，須達於通常一般之人均不致有所懷疑，而
    得確信其為真實之程度者，始得據為有罪之認定，倘其證明
    尚未達到此一程度，而有合理之懷疑存在時，尚難為有罪之
    認定基礎，最高法院76年臺上字第4986號著有判例可資參照
    。
三、公訴人指被告涉有上開違反著作權法之罪嫌，無非以證人即
    保護基金會調查專員乙○○、黃建華等人於警詢、偵訊之證
    述及扣案光碟為其主要論據。惟訊之被告丁○○堅決否認有
    何上開違反著作權法之犯行，辯稱：伊父親是夜市團主，伊
    平日協助父親管理夜市，案發當晚伊於夜市遇到友人甲○○
    在本案CD攤前選購光碟，伊即要求甲○○騎機車載伊到下一
    個路口，當時因甲○○在選購光碟，所以伊即坐在甲○○所
    騎乘機車上等候，而甲○○於選購光碟後，曾將攤位之錢筒
    拿起，伊還曾因此勸甲○○將錢筒放回，然後甲○○將伊載
    至下一個路口，嗣當晚9 時45分許，伊欲回停車處，途經該
    CD攤位，臨時起意選購光碟，卻經警員指為販賣盜版光碟而
    遭逮捕等語，經查：
  (一)雖然證人即保護基金會調查專員黃建華、乙○○等人於警詢
    及偵訊時均指稱被告有上開販賣光碟之情事（偵查卷第23頁
    附95年11月17日警詢筆錄、第26頁附95年11月16日警詢筆錄
    、第46頁之95年12月22日訊問筆錄），然查：
  1.證人黃建華於審理時證稱：95年11月16日晚間6 時30分許，
    伊與同事乙○○一起到達案發之夜市，伊發現該夜市有一攤
    販賣盜版光碟的攤子，但沒有人在看攤子，所伊就和乙○○
    在攤子的對面觀察，在觀察期間，前後約有十幾名客人前來
    購買，但購買光碟後均將錢投入攤位上的錢筒內，至當晚7
    時30分許，伊見被告丁○○坐在緊鄰攤位旁的機車上，剛好
    有1 名客人到攤子買盜版光碟，伊看到該名客人挑了幾片光
    碟後，直接將錢拿給被告，被告再將所收到的錢放到褲子上
    的口袋內，伊看到這情形就立即通知警察，但被告在攤位旁
    邊的期間並沒將錢筒拿起看，也沒有看到被告到攤位補光碟
    或擺攤架的行為，在伊通知警察至警察到達現場期間，伊就
    沒有再觀察被告，而警察是於當晚9 時許到達現場，在當晚
    9 時30分許將被告逮捕等語（本院卷一，第146 頁之96年9
    月10日審判筆錄）。是依證人黃建華上開證述，其於上開案
    發時、地，觀察被告在CD攤旁之舉動期間，雖有十數名客人
    至該CD攤挑選光碟，但僅見1 名客人將錢交付予被告，其餘
    客人均將購買光碟片之金錢投入攤位上之錢筒內，再被告於
    上開期間雖有坐於CD攤旁之機車上，但未曾有至攤位補光碟
    片、擺設攤位或拿起攤位上之錢筒之情形，即證人黃建華僅
    憑其見1 名客人將錢交付予被告，即認為被告涉有上開販賣
    盜版光碟之行為。
  2.證人乙○○於審理時證稱：案發當晚6 時30分許，伊與同事
    黃建華至上開夜市稽查，在該夜市發現販賣盜版光碟之攤位
    ，伊等就在攤位對面觀察，到了晚間7 時許，被告就出現並
    坐在攤位旁的機車上，在被告出現前曾有幾位客人在攤位前
    挑片並將錢投入錢筒內，後來黃建華發現被告坐在攤位旁的
    機車上，並有客人將錢交給被告，經黃建華告知後，伊抬頭
    看時，並沒親眼看到被告收錢的情形，伊只是看到被告繼續
    坐在機車上，而且伊在觀察期間也沒有看到被告去整理攤位
    上的貨物等語（本院卷一，第154 頁之96年9 月10日審判筆
    錄）。是依證人乙○○上開證述，於其觀察上開CD攤期間，
    雖見被告坐於攤位旁的機車上，但未曾見被告至該CD攤整理
    貨物，且未親眼見到客人將錢交付予被告之情事，即證人乙○○於警詢、本院審理時之證述，尚無法作為不利被告認定
    之依據甚明。
  3.證人即查獲本案之保二總隊第一大隊第一中隊小隊長高俊又
    於審理時證稱：案發當晚伊接到報案電話，於當晚9 時15分
    到達該夜市，經觀察30分鐘後才將被告逮捕，但在觀察被告
    期間，並沒有發現被告有到CD攤補片或收取錢筒內金錢之動
    作等語（本院卷一，第173 頁之96年9 月10日審判筆錄）。
    而證人即查獲本案之警員王長福於審理時亦證稱：伊接獲報
    案後就到現場查緝，到了夜市那邊，在有CD攤前觀察，這期
    間並沒有看到有人到攤位補片或收取錢筒內金錢之情形，後
    來伊是依據證人黃建華等人之指認而在CD攤前將被告逮捕等
    語（本院卷二，第75頁之96年10月29日審判筆錄）。是證人
    高俊又、王長福既未親見被告有何補片或收取金錢之動作，
    顯然證人王長福上開證述亦無法作為不利被告認定之依據。
  4.再經本院將扣案光碟與本院當庭製作之被告指紋卡送鑑定結
    果，於扣案光碟上並未發現被告之指紋等情，有內政部警政
    署刑事警察局96年6 月6 日刑紋字第0960073157號鑑驗書1
    紙在卷可按（本院卷一，第120 頁）。另證人高俊又於審理
    時雖有提出逮捕被告之蒐證光碟片，惟經本院勘驗該蒐證光
    碟片結果，該蒐證光碟內並無任何關於被告丁○○於現場進
    行盜版光碟交易畫面資料等情，有本院勘驗筆錄1 份在卷可
    按（本院卷二，第3 頁）。是檢視卷內證據資料，除證人黃
    建華上開曾見1 名客人將錢交付予被告之證述外，並無其他
    積極證據足認被告確有上開販賣盜版光碟犯行。
  (二)被告於警詢、偵訊及本院審理均否認上開販賣盜版光碟之犯
    行，並以前詞置辯，本院查：
  1.證人甲○○於審理時證稱：案發當晚7 點多，伊騎乘車牌號
    碼K8Z-573 號機車到夜市，並在夜市CD攤前一點的新龍路遇
    到被告，被告要求伊騎乘機車搭載被告到前面路口的便利商
    店，伊答應後就就機車停放在CD攤前並挑選CD，被告在伊挑
    選CD期間就坐在機車上等伊，因為伊知道被告是夜市負責人
    的兒子，所在購買CD後曾拿起錢筒，並對被告開玩笑說如果
    將錢筒拿走，不知道會怎麼樣，被告就對伊說不要這樣做，
    隨後伊載被告到前面路口後就騎機車回家等語（本院卷一、
    第161 頁之96年9 月10日審判筆錄）。核與被告辯稱：伊於
    案發時，是坐在證人甲○○的機車上等候甲○○挑選CD，才
    會出現在該CD攤前等語相符，足認被告上開所辯，尚非虛構
    ，應可採信。
  2.另證人即於該夜市攤販丙○○於審理時證稱：95年11月16日
    晚間，伊於該夜市擺設賣飲料的攤位，伊記得當時伊左手邊
    是賣玉米的，右手邊是賣皮包及盜版CD的，當天晚間6 時許
    ，伊看到2 、3 名年輕人推著推車到伊右手邊擺設CD攤，伊
    不認識該2 、3 年輕人，也不知道該CD攤是何人擺設的，伊
    認識被告7 、8 年了，知道被告是夜市團主的兒子，平時負
    責收清潔費、處理攤位及指揮交通等語（本院卷一，第169
    頁之96年9 月10日審判筆錄）。而證人即該夜市攤販戊○○
    於審理時亦證稱：案發當時，伊在CD攤對面擺攤，而該CD攤
    的位置原來是賣衣服的，就只有查獲那次才被人擺設CD攤，
    但該CD攤是如何安插進去的，伊並不知情，當時伊看到3名
    年輕人來擺CD攤，伊並不認識該3 名年輕人，而伊在該夜市
    擺攤已有7 年，伊知道被告的父親是夜市的負責人，被告會
    幫其父親整理場地、收取清潔費等語（本院卷二，第20頁之
    96年10月29日審判筆錄）。是依證人丙○○、戊○○上開證
    述，足認被告確係上開夜市負責人之子，平時負責整理場地
    、收取清潔費及指揮交通等工作，則被告於案發當晚出現於
    夜市，並來回遊走，亦合乎常情。
  3.再證人黃建華於審理時另證稱：「（一直到警察到場時，被
    告都在現場嗎？）被告後來離開那個攤位，但是被告一直在
    夜市裡面。」、「（被告徘徊的範圍有多大？）就是我剛才
    所述整個夜市的範圍。」、「（依你的觀察，8 點半至9 點
    之間，被告當時人在何處？做何事？）我記得被告在這段期
    間在夜市裡面繞，大部分的時間都在攤販附近繞」、「（依
    你的觀察，被告有攤位附近繞都在做什麼？）我是看到被告
    與附近的攤販交談」等語（本院卷一，第150 頁之96年9 月
    10日審判筆錄）；而證人乙○○於審理時亦證稱：「（在警
    察到場之前，被告人都在何處？）在夜市的範圍內走來走去
    」等語（本院卷一，第155 頁之96年9 月10日審判筆錄）。
    是依證人黃建華、乙○○上開證述，被告於案發當晚，確有
    不停的在上開夜市來回走動之情形，核與前揭證人丙○○、
    戊○○證述被告是上開夜市負責人之子，擔任整理場地、收
    取清潔費及指揮交通工作等情，亦相符合，而被告係因陪同
    證人甲○○購買CD片才出現於上開CD攤前等情，亦經證人甲○○證述明確，從而被告辯稱案發當時伊係協助其父管理上
    開夜市，而於案發時係陪同證人甲○○在CD攤前購買CD等語
    ，應屬真實。
四、綜上所述，本件被告既負責協助其父管理上開夜市，則其出
    現於案發之夜市CD攤前，並無不合理之處。反觀檢察官所舉
    證據資料中，僅有證人黃建華為不利於被告之證述，然而證
    人黃建華亦證稱：案發期間，有見十幾名客人至該CD攤購買
    CD，僅有1 名客人將錢交給被告，其餘客人均將錢投入錢筒
    內，且被告在其觀察期間，亦未曾至CD攤補片或整理貨物之
    情形等語，是被告既無補片、整理貨物或多次向客人收取金
    錢之經營外觀行為，則證人黃建華所見該人交付金錢給被告
    之情節，是否即為購買CD片後之交付金錢行為，尚有懷疑。
    雖然本案扣有盜版光碟片1 批，惟此扣案光碟片亦僅能證明
    ，於案發時、地有人販賣盜版光碟之事實，然該盜版光碟片
    是否為被告所販賣？尚無從推斷。從而，公訴人指訴被告犯
    罪之論證，顯未達於通常一般之人均不致有所懷疑，而得確
    信被告犯罪之程度，被告是否涉犯上開販賣盜版光碟片之行
    為，容有合理之懷疑存在。此外，復查無其他任何積極證據
    足資證明被告有何公訴意旨所指之犯行，自屬不能證明被告
    犯罪，依照首開說明，應為無罪之諭知。
據上論斷，應依刑事訴訟法第301 條第1 項，判決如主文。
本案經檢察官翁偉玲到庭執行職務。
中　　華　　民　　國　　96　　年　　11　　月　　19　　日
                  刑事第七庭  審判長法  官  蕭世昌
                                    法  官  林惠霞
                                    法　官　劉為丕
上正本證明與原本無異。
如不服本判決，應於判決送達後10日內向本院提出上訴狀（應附
繕本），上訴於臺灣高等法院。
                                    書記官  顏美惠
中　　華　　民　　國　　96　　年　　11　　月　　21　　日
